臺灣彰化地方法院民事判決
110年度重勞訴字第5號
原      告  詹宏誠
兼  下一人
法定代理人    
訴訟代理人  林琦勝律師
原      告  詹善任
兼  上一人  藍勻君
法定代理人
及  下一人
訴訟代理人  
原      告  潘秀卿
被      告  郭淑如
訴訟代理人  王邵威律師                     
上列當事人間請求職業災害補償事件，原告詹宏誠提起刑事附帶
民事訴訟，經本院刑事庭裁定移送前來（109年度重附民字第14
號)，本院於民國111年8月8日言詞辯論終結，判決如下： 
    主  文
被告應給付原告甲○○新臺幣貳佰貳拾肆萬陸仟零陸拾伍元，及自
民國一百零九年八月二十五日起至清償日止，按週年利率百分之
五計算之利息。
被告應給付原告丙○○、丁○○各新臺幣壹拾萬元，及均自民國一百
一十年六月二十五日起至清償日止，按週年利率百分之五計算之
利息。
被告應給付原告乙○○新臺幣伍萬元，及自民國一百一十年六月二
十五日起至清償日止，按週年利率百分之五計算之利息。
原告其餘之訴駁回。
訴訟費用由原告各自負擔如附表二所示比例，餘由被告負擔。
本判決第一項得假執行；被告如以新臺幣貳佰貳拾肆萬陸仟零陸
拾伍元為原告甲○○預供擔保，得免為假執行。
    事  實  及  理  由
壹、程序事項：
    訴狀送達後，原告不得將原訴變更或追加他訴，但請求之基
    礎事實同一者者，不在此限，民事訴訟法第255條第1項第2
    款分別定有明文。查原告甲○○主張其因職業災害事故（下稱
    職災事故）受有重大傷害，依勞動基準法（下稱勞基法）規
    定及侵權行為之法律關係，請求被告賠償新臺幣（下同）30
    ,519,566元（見本院109年度重附民字第14號卷宗【下稱附
    民卷】第3頁）。嗣原告丙○○、丁○○、乙○○主張其等分別為
    甲○○之母親、配偶及長子，與甲○○間身分法益因本件職災事
    故受有侵害，依侵權行為之法律關係，追加為原告，請求被
    告給付其等精神慰撫金各100萬元（見本院卷第151頁）。經
    核其等所為追加，係基於本件職災事故之同一社會基礎事實
    ，應予准許。　 
貳、實體事項：
一、原告主張：
　㈠甲○○受僱於被告獨資經營之強益商行，被告於民國108年6月2
    2日指派甲○○及訴外人林洪安、阮光碟等3人（下稱甲○○等3
    人），將重量680公斤之商業用烤箱，運送至彰化縣○○鄉○○
    路0段000號交付與客戶。甲○○即駕駛車牌號碼00-0000號自
    小貨車（下稱系爭貨車）載運烤箱，林洪安則駕駛車牌號碼
    00-0000號自小貨車搭載阮光碟，抵達上址。被告明知該烤
    箱重達680公斤，竟疏未指定專人決定作業方法及順序，並
    指揮作業，而任由甲○○等3人自行卸貨，致甲○○於卸載烤箱
    之過程中，遭系爭貨車升降尾門上傾斜掉落之烤箱壓傷，受
    有創傷性第12胸椎、第1腰椎椎弓斷裂併壓迫神經導致完全
    脊髓損傷、創傷性脊椎硬腦膜撕裂、腦脊液漏、左髖關節脫
    位、神經性膀胱等傷害（下稱系爭傷害）。經治療後仍下半
    身癱瘓、大小便失禁，終身需專人半日照顧，且嚴重減損勞
    動能力，精神所受痛苦甚鉅。
　㈡丙○○、丁○○、乙○○分別為甲○○之母親、配偶及長子，因至親
    遭受重大傷害，精神上受有極大痛苦。爰依勞基法第59條第
    1項第1、2款、民法第184條、第193條、第195條等規定，擇
    一請求被告給付甲○○醫療費2,168,626元、看護費10,496,47
    0元、薪資補償296,450元、減損勞動能力之損失8,897,208
    元、精神慰撫金8,660,812元，共計30,519,566元；暨依民
    法第195條第1項前段、第3項規定，請求被告給付丙○○、丁○○、乙○○精神慰撫金各100萬元等語，並聲明：①被告應給付
    甲○○30,519,566元，及自起訴狀繕本送達翌日起至清償日止
    ，按週年利率5％計算之利息。②被告應給付丙○○、丁○○、乙○○各100萬元，及自追加原告狀繕本送達翌日起至清償日止，
    按週年利率5％計算之利息。
二、被告則以：伊就本件職災事故之發生固有過失，然甲○○亦與
    有過失。甲○○所支出單人房病房費及明佳科技有限公司（下
    稱明佳公司）之醫療器材及醫療服務費，均不具醫療上必要
    性。且甲○○於109年1月30日經認定為永久失能，不得請求其
    後支出之醫療費用。看護費應以外籍看護工每月薪資22,728
    元計算。工資補償應以月薪33,000元，換算1日工資1,100元
    計算。原告等3人請求之慰撫金數額均過高，應予酌減。又
    甲○○已領取之補償金、伊所為給付及達成部分和解之金額，
    均應予扣除等語置辯。
三、兩造不爭執事項：（見本院卷第255至258、348至349頁）
  ㈠甲○○自107年6月起受僱於被告獨資經營之強益商行，約定月
    薪33,000元。
  ㈡被告於108年6月22日指派員工即甲○○等3人至彰化縣○○鄉○○路
    0段000號交付商業用烤箱（重量680公斤），由甲○○駕駛系
    爭貨車載運烤箱；林洪安駕駛車牌號碼00-0000號自小貨車
    搭載阮光碟，並載運不鏽鋼台車及發酵箱。被告未指定專人
    決定作業方法及順序，並指揮作業。
  ㈢甲○○等3人抵達交貨地點後，由林洪安在系爭貨車車斗上，使
    用拖板車將烤箱移至車後尾門，甲○○、阮光碟及買主員工則
    在系爭貨車後方，負責於後尾門降下時，扶住系爭烤箱，並
    於尾門降至地面時，將烤箱交付與買主。甲○○未待林洪安將
    拖板車拉出，即按下尾門遙控器降下車後尾門，未鎖上固定
    器之烤箱因重心不穩，逐漸朝地面傾斜，壓住未及逃離之甲○○，致甲○○受有系爭傷害。
  ㈣被告上開行為，經本院刑事庭109年度勞安易字第3號判決犯
    過失傷害致人重傷罪，處有期徒刑7月。被告不服，提起上
    訴，甲○○與被告於臺灣高等法院臺中分院（下稱臺中高分院
    ）成立調解，被告同意給付原告500萬元（其餘民事請求不
    拋棄）；經臺中高分院110年度勞安上易字第51號撤銷原判
    決，改判被告犯過失傷害致人重傷罪，處有期徒刑6月，緩
    刑3年。 
  ㈤甲○○因系爭傷害，經治療後仍下半身癱瘓、無法步行、大小
    便失禁。
  ㈥甲○○因系爭傷害，支出醫療費2,488,534元（詳如附表一所示
    ，其中明佳公司費用合計1,575,000元）。被告已支付其中3
    19,908元與原告。
  ㈦甲○○自108年6月25日起至同年7月5日止之住院期間，有專人
    看護之必要。被告已給付原告自108年6月25日至同年9月20
    日之看護費。
  ㈧甲○○出院後須終身專人半日看護，兩造同意按平均餘命計算原告之看護期間為45.85年。 
  ㈨甲○○於本件職災事故發生前1個月領取薪資為41,160元（含月薪33,000元、加班費8,160元）。
  ㈩甲○○自108年7月1日起至109年1月31日止均無法工作，被告於
    上開期間按月給付原告月薪27,091元，共計已給付189,637
    元。被告同意給付工資補償差額46,863元。
  兩造同意甲○○之勞動能力減損以月薪41,160元、32年7月24日
    （起算日期為109年2月1日）、減損比例89％計算。
  甲○○於76年9月24日生，修平技術學院畢業，已婚，育有1名
    未成年子女。（頁59）
  被告為高職畢業，經營強益商行，事發前每月收入約20至30
    萬元，事發後營業收入約10萬元，需扶養4名在學之成年子
    女及母親、婆婆。
  甲○○因本件職災事故，經認定永久失能，勞動部勞工保險具
    （下稱勞保局）已發給失能給付554,400元、傷病給付274,2
    60元、失能補償一次金319,200元，並自110年4月起，按月
    發給失能年金給付8,449元（含加發眷屬給付3,250元）；另
    已領取團保醫療費理賠金11萬元、團保失能給付1,802,360
    元。除失能年金關於加發眷屬給付3,250元外，其餘部分兩
    造同意扣抵本件請求。  
  丙○○為甲○○之母親、丁○○為甲○○之配偶、乙○○為甲○○之子。
四、兩造爭執事項：
  ㈠甲○○依侵權行為及職業災害補償規定，請求被告為各項給付
    及數額，有無理由？
  ㈡甲○○就本件職災事故之發生，是否具與有過失？如肯認，其
    應負擔比例為何？
  ㈢勞保局按月核發與甲○○之失能年金中，關於加發眷屬給付3,2
    50元部分，得否抵充本件請求？
  ㈣丙○○、丁○○、乙○○依民法第195條第1、3項，請求被告給付精
    神慰撫金各100萬元，有無理由？　　　　
五、得心證之理由：　　　　　　　
  ㈠甲○○依勞基法第59條第1、2款請求職災補償部分：
  ⒈勞工因遭遇職業災害而致死亡、失能、傷害或疾病時，雇主
    應依下列規定予以補償。但如同一事故，依勞工保險條例或
    其他法令規定，已由雇主支付費用補償者，雇主得予以抵充
    之：一、勞工受傷或罹患職業病時，雇主應補償其必需之醫
    療費用。職業病之種類及其醫療範圍，依勞工保險條例有關
    之規定。二、勞工在醫療中不能工作時，雇主應按其原領工
    資數額予以補償，勞基法第59條第1款、第2款前段定有明文
    。上開規定係為保障勞工，加強勞、雇關係、促進社會經濟
    發展之特別規定，性質上非屬損害賠償。且職業災害補償 
    之宗旨，係維護勞動者及其家屬之生存權，並保存或重建個
    人及社會之勞動力，是以職業災害補償制度之特質係採無過
    失責任主義，凡雇主對於業務上災害之發生，不問其主觀上
    有無故意過失，皆應負補償之責任，受僱人縱使與有過失，
    亦不減損其應有之權利（最高法院95年度台上字第2542號民
    事判決參照）。查甲○○受雇於被告，於108年6月22日經被告
    指派運送交付重量680公斤之烤箱，於卸下烤箱過程中遭壓
    擊，致受有系爭傷害，為職業災害等事實，為兩造所不爭執
    【見三、第㈠至㈢項】。茲就甲○○依上開規定所為請求，析述
    如下：
　⑴醫療費用補償部分：　
　①勞基法第59條之職業災害補償制度，係為避免遭遇職業災害
    而致失能、傷害或疾病之勞工，於醫療期間無法提供勞務致
    生活頓失所依，並協助其勞動力之重建或維持，課以雇主之
    法定補償責任。雇主依同條第1 款所定補償責任，係以必要
    之醫療費用為限，勞工所受傷害如有繼續治療之必要，其因
    此支出之醫療費用，固得依上開規定請求雇主補償。惟倘勞
    工經治療後，症狀固定，再行治療仍不能期待其治療效果，
    經診斷為永久失能，其治療即告終止，其後之醫療行為難謂
    係重建或維持其勞動力所必需，雇主應依同條第3 款規定，
    按勞工平均工資及失能程度，一次給予失能給付，無庸繼續
    給付醫療費用及原領工資（最高法院109年度台上字第3185
    號民事判決參考）。
　②甲○○主張其因系爭傷害，接受門診及復健治療，支出如附表
    一所示醫療費總計2,488,534元，扣除被告已支付319,908元
    ，尚得請求被告給付2,168,626元等語。被告則辯稱甲○○無
    入住健保房以外單人病房之醫學上必要，且甲○○於109年1月
    30日經認定為永久失能，不得請求其後支出之醫療費用等語
    。
　③查甲○○因系爭傷害，支出醫療費共計2,488,534元等事實，為
    兩造所不爭執（見三、第㈥項）。然甲○○於109年1月30日經
    彰化基督教醫療財團法人彰化基督教醫院開立勞工保險失能
    診斷書診斷為中重度失能，其失能診斷書內容評估為「症狀
    固定，永久失能」。其亦據以領取勞保局所核發失能給付55
    4,400元等事實，有勞保局函文及勞工保險失能給付申請書
    及給付收據等件為證（見本院卷第105至110頁）。依前揭說
    明，甲○○於109年1月30日以後之醫療行為，難謂係重建或維
    持其勞動力所必需，是其請求被告給付如附表一編號11至15
    所示醫療費用，即難准許。
　④甲○○支出附表一編號1至10所示醫療費用合計896,454元，其
    中單人房病床費部分合計應為213,800元（即不包含下述17,
    342元）。被告抗辯原告於108年8月29日在中山醫藥大學附
    設醫院（下稱中山醫大醫院）支出病房費17,342元一節，固
    為原告所不爭執。然觀諸甲○○所提該院收據，其上記載急性
    病房費17,342元為健保申報項目，非屬原告自費項目（見本
    院卷第33頁），是被告此部分抗辯即有所誤，先予說明。又
    甲○○主張因有看護陪伴病床需求，需入住單人病房等語。然
    查，無須自負額之健保房，同有提供家屬或看護休息空間，
    是否升等單人病房，端視個人對於住院期間舒適程度要求之
    不同，要非必要之醫療費用，故甲○○請求被告給付單人房病
    房費，係屬無據。
　⑤綜上，甲○○依勞基法依第59條第1款規定，得請求之醫療費補
    償共計682,654元，扣除被告已給付319,908元，尚可請求被
    告給付362,746元（計算式：【編號1至10合計】896,454－21
    3,800－319,908＝362,746）。　
　⑵工資補償部分：　 
　①原告主張其因系爭傷害，自108年7月1日起至109年1月31日止
    ，均無法工作，其於事故發生前6個月平均工資為42,350元
    ，依勞基法第59條第2款或民法第193條第1項規定，請求被
    告給付薪資補償或不能工作之薪資損失296,450元（計算式
    ：42,350×7＝296,450）等語。被告則辯稱，應扣除加班費，
    按原告於事發前1個月正常工作時間所得工資33,000元，以
    每日工資1,100元計算，原告得請求薪資補償為236,500元，
    扣除被告已給付189,637元，僅需給付差額46,863元等語。 
　②原告主張被告應按事發前6個月，原告實際領取之平均工資（
    含加班費），給付薪資補償云云。惟勞工在醫療中不能工作
    時，雇主應按其原領工資數額予以補償。所謂原領工資，係
    指該勞工遭遇職業災害前 1日正常工作時間所得之工資。其
    為計月者，以 1個月正常工作時間所得之工資除以30所得之
    金額，為其1日之工資，勞基法第59條第2款前段、勞基法施
    行細則第31條第 1項分別定有明文。是以，非正常工作時間
    所得之工資不應計入原領工資。參諸勞基法第32條第1項、
    第2項規定，可知延長之工作時間並非正常工作時間，則因
    延長工作時間所取得之加班費，自非屬原領工資範疇。是以
    ，原告主張應將加班費計入，尚難採認。
　③查兩造均不爭執甲○○之月薪為33,000元（見三、第㈠、㈩項）
    ，1日工資為1,100元（計算式：33,000元÷30日＝1,100元）
    ，故原告依勞基法第59條第2款規定，得請求被告給付自108
    年7月1日起至109年1月31日止，共計215日之薪資補償236,5
    00元（計算式：1,100元×215日＝236,500元），扣除被告已
    給付189,637元，原告得請求被告給付46,863元（計算式：2
    36,500－189,637＝46,863）。 
　⑶據上，甲○○得請求被告給付之職災補償合計409,609元（計算
    式：362,746＋46,863＝409,609），且依首揭說明，該補償給
    付無與有過失法則之適用。　　　
  ㈡甲○○依侵權行為規定請求損害賠償部分：
　⒈按因故意或過失，不法侵害他人之權利者，負損害賠償責任
    ；違反保護他人之法律，致生損害於他人者，負賠償責任；
    不法侵害他人之身體或健康者，對於被害人因此喪失或減少
    勞動能力或增加生活上之需要時，應負損害賠償責任，民法
    第184條第1項前段、第2項、第193條第1項分別定有明文。
    依職業安全衛生法第6條第1項第4款及職業安全衛生設施規
    則第167條第1款規定：「雇主對防止採石、採掘、裝卸、搬
    運、堆積或採伐等作業中引起之危害，應有符合規定之必要
    安全衛生設備及措施。」、「雇主使勞工於載貨台從事單一
    之重量超越100公斤以上物料裝卸時，應指定專人決定作業
    方法及順序，並指揮作業。」上開規定係為防止職業災害，
    保障工作者安全及健康而制定（職業安全衛生法第1條參照
    ），自屬保護他人之法律。 
　⒉查甲○○受雇於被告，被告於108年6月22日指派甲○○等3人運送
    交付重量680公斤之烤箱時，違反前揭職業安全衛生法令規
    定，未指定專人決定作業方法及順序，並在場指揮作業，致
    甲○○於卸下烤箱過程中，遭系爭烤箱壓住，受有系爭傷害等
    事實，為兩造所不爭執（見三、第㈠至㈢項）。是甲○○依侵權
    行為之法律係，請求被告負損害賠償責任，自屬有據。茲就
    甲○○請求項目及金額，分述如下：
　⑴醫療費部分： 
　①甲○○主張其因系爭傷害，接受門診及復健治療，且為治療下
    半身癱瘓，至義大醫院進行幹細胞療法，由該院配合之明佳
    公司培養自體幹細胞，陸續支出醫療費總計2,488,534元，
    扣除被告已支付319,908元，尚得請求被告給付216萬8,626
    元等語。被告則辯稱明佳公司非正式醫療機構，能否提供醫
    療服務，有待商榷，甲○○不得請求病房費228,800元（即246
    ,142元扣除被告誤算之中山醫大醫院急性病房費17,342元）
    及明佳公司費用1,575,000元，其餘金額則無意見等語。
　②查甲○○因系爭傷害，支出醫療費2,488,534元，其中單人房病
    房費228,800元，非屬醫療上所必需，業如前述。至被告抗
    辯明佳公司非醫療機構，甲○○不得請求該公司費用1,575,00
    0元等語。然查，甲○○因系爭傷害經治療後仍下半身癱瘓、
    無法步行、大小便失禁等情形，為兩造所不爭執（見三、第
    ㈤項）。甲○○因上開病症，於108年10月1日在義大醫院住院
    ，於翌（2）日接受脊椎神經減壓、脊髓神經叢重建顯微手
    術；復於109年7月8日、同年8月17日、同年9月21日及同年1
    0月26日接受幹細胞外泌體注射療法等節，有原告所提該院
    住院收據副本、診斷證明書為憑，且經義大醫院函覆在卷（
    見本院卷第37、115、293頁）。又甲○○因脊髓重建所需，支
    出檢驗醫療器材、專業醫療生物技術服務等費用共計1,575,
    000元與明佳公司，有該公司開立之統一發票2紙為據（見本
    院卷第47至49頁）。經本院函詢義大醫院是否曾委託或轉介
    明佳公司為甲○○進行醫療所需行為，據該院函覆稱：「該病
    人因嚴重神經損傷，下半身完全癱瘓、大小便失禁，為圖神
    經再生，有需進行幹細胞療法，行神經重建手術之必要。外
    泌體注射治療前需經鑑定及萃取外泌體，為治療之必要程序
    ，因本院目前無相關鑑定及萃取技術，故需委託其他專業機
    構進行鑑定及萃取，是以本院提供明佳公司之相關資訊予病
    人參考。」等語（見本院卷第293頁），可見甲○○向明佳公
    司支出之醫療服務及器材費用，係為配合義大醫院進行幹細
    胞療法行神經重建手術所必需，為必要之醫療行為，是甲○○
    請求被告給付此部分費用，係屬有據。
  ③綜上，甲○○得請求被告給付之醫療費共計1,939,826元 （計
    算式：2,488,534－228,800－319,908＝1,939,826）。
　⑵看護費部分：
　①原告請求被告給付自108年9月21日起算，按半日1,200元，每
    月36,000元之終身看護費用10,496,470元等節；被告則抗辯
    應以聘僱外籍看護工費用之每月基本薪資即月薪23,100元計
    算等語。然聘僱外籍看護工需向勞動部依相關規定申請，受
    有相當條件及限制，且受近期新冠肺炎疫情影響，移工人力
    大幅減少，並非有需求者即可媒合成功，故被告抗辯應以聘
    僱外籍看護工之每月薪資23,100元計算，尚難採認。經本院
    依原告聲請函詢彰化基督教醫療財團法人員林基督教醫院（
    下稱員基醫院）之結果，於111年6月30日以前，一般病人之
    半日看護費為每日1,200元；自111年7月1日起，一般病人為
    1,300元等語，有該院回函可參（見本院卷第343頁），故認
    甲○○主張應以每月36,000元（即1,200元×30日）計算看護費
    用，尚屬合理。
　②查兩造均不爭執甲○○出院後，須終身專人半日看護，並同意
    按平均餘命計算原告之看護期間為45.85年（見三、第㈨項）
    ，按每月36,000元計算，依霍夫曼式計算法扣除中間利息（
    首期給付不扣除中間利息），核計甲○○得請求看護費為10,4
    47,731元【計算式：36,000×12×23.00000000+( 36,000×12×
    0.85)×(24.00000000-00.00000000)=10,447,731.385992。
    其中23.00000000為年別單利5%第45年霍夫曼累計係數，24.
    00000000為年別單利5%第46年霍夫曼累計係數，0.85為未滿
    1年部分折算年數之比例，元以下四捨五入】；逾此數額之
    請求，則屬無據。　
　⑶不能工作損失部分：
　①原告主張其因系爭傷害，自108年7月1日起至109年1月31日止
    ，均無法工作，其於事故發生前6個月平均工資為42,350元
    ，依民法第193條第1項規定，請求被告給付薪資損失29萬6,
    450元等語。被告則辯稱，應扣除加班費，按原告於事發前1
    個月正常工作時間所得工資33,000元計算等語。 
　②原告主張被告應按事發前6個月，原告實際領取之平均工資（
    含加班費），給付薪資補償云云。然依原告所陳，其自107
    年12至108年5月每月領取薪資數額不同（見附民卷第3頁）
    ，可見原告於任職期間，並非固定有加班情事，故原告於事
    發前6個月縱有領取加班費，亦不能視為在通常情形下可能
    取得之收入。且原告因系爭傷害致不能工作期間，既未提供
    勞務，自不可能於該期間有加班情形，倘將加班費計入不能
    工作之薪資損失計算，亦有失公允，故甲○○請求被告給付薪
    資損失，應以其於正常工作時間所得領取工資計算。查兩造
    均不爭執甲○○之月薪為33,000元（見三、第㈠、㈩項），是原
    告依侵權行為法則，得請求被告給付自108年7月1日起至109
    年1月31日止，共計7個月之薪資損失231,000元（計算式：3
    3,000×7＝231,000），扣除被告已給付189,637元，原告得請
    求被告給付41,363元（計算式：231,000－189,637＝41,363）
    。 
　⑷勞動力減損部分：
　  兩造均同意甲○○得請求之減少勞動能力減失，以月薪41,160
    元、32年7月24日（起算日期為109年2月1日）、減損比例89
    ％計算（見三、第項）。依霍夫曼式計算法扣除中間利息（
    首期給付不扣除中間利息），核計甲○○得請求金額為8,647,
    208元【計算式：439,589×19.00000000+(439,589×0.000000
    00)×(19.00000000-00.00000000)=8,647,207.000000000。
    其中19.00000000為年別單利5％第32年霍夫曼累計係數，19.
    00000000為年別單利5％第33年霍夫曼累計係數，0.00000000
    為未滿1年部分折算年數之比例（7/12+24/365=0.00000000
    ）。採四捨五入，元以下進位】。
　⑸精神慰撫金部分：
　①不法侵害他人之身體、健康、名譽、自由、信用、隱私、貞
    操，或不法侵害其他人格法益而情節重大者，被害人雖非財
    產上之損害，亦得請求賠償相當之金額，民法第195條第1項
    定有明文。又按慰藉金之賠償須以人格權遭遇侵害，使精神
    上受有痛苦為必要，其核給之標準固與財產上損害之計算不
    同，然非不可斟酌雙方身分資力與加害程度，及其他各種情
    形核定相當之數額（最高法院51年台上字第223號民事判決
    意旨參照）。
　②查甲○○因職災事故受有系爭傷害，於108年6月22日急診手術
    ，並於加護病房觀察，108年6月25日轉入普通病房 ，於108
    年7月5日始出院，住院共計14日，且術後需門診追蹤治療，
    並於108年7月31日、108年8月29日、108年9月25日等多次門
    診治療等情，有其所提員基醫院診斷證明書1紙、住院及收
    診收據14紙可稽（見本院卷頁111、31至45）。且甲○○至今
    仍下半身完全癱瘓、大小便失禁、需專人看護，並至義大醫
    院手術治療等節，有員郭醫院及義大醫院診斷證明書各1紙
    可查（見本院卷第114、115頁），其肉體及精神上所受痛苦
    甚鉅，故甲○○依上開規定，請求被告賠償其非財產上損害，
    自屬有據。
　③甲○○遭遇本件職災事故時，正值青壯，其係修平技術學院畢
    業，已婚，育有1名未成年子女，名下有土地、車輛及投資
    數筆；被告學歷高職畢業、經營強益商行，事發前每月收入
    約20至30萬元，事發後營收約10萬元，名下有房屋、土地及
    投資數筆，需扶養4名在學中成年子女及母親、婆婆等情，
    為兩造所不爭執（見第十三、十四項），且有其等稅務電子
    閘門財產所得調件明細表可稽（見本院卷第137至145頁）。
    爰審酌甲○○所受傷害程度、被告之過失程度及兩造之身分、
    地位、上開經濟能力及家庭狀況等一切情狀，認甲○○得請求
    精神慰撫金300萬元；逾此數額之請求，則屬無據。
  ⑹綜上，甲○○依侵權行為之法律關係，得請求之損害賠償金額
    為24,076,128元（計算式：1,939,826＋10,447,731＋41,363＋
    8,647,208＋3,000,000＝24,076,128）。
  ⒊與有過失部分：
　⑴損害之發生或擴大，被害人與有過失者，法院得減輕賠償金
    額，或免除之，民法第217條第1項定有明文。本件被告指示
    甲○○等3人搬運重達680公斤之烤箱，疏未指定專人決定作業
    方法及順序，並指揮作業，致生本件職災事故，具有違法之
    侵權行為等情，為被告所不爭執，僅辯稱甲○○亦與有過失等
    語。原告則主張其先前完全沒有搬運重達680公斤烤箱之經
    驗，被告亦未對如何搬運進行教育訓練，應是烤箱重量過重
    ，並放置在系爭貨車尾端造成本件事故，並非原告有何過失
    導致等語。
　⑵然甲○○自107年6月起受僱於被告，至108年6月22日本件事故
    發生時已1年（見兩造不爭執事項第㈠、㈡項）。其從事維修
    及送貨工作，並非初次載運大型烤箱，亦曾與他人合作運送
    大型烤箱，以拖板車拉到尾門之後再抽出來洩壓等情，為甲○○於另案審理中所自陳（見本院刑事庭109年度勞安易字第3
    號卷宗【下稱刑事卷】第133、138頁）。且據證人阮光碟於
    另案審理中具結證稱：一般送貨流程都是將貨物完整放在後
    尾門，詢問同事有沒有推到後尾門，才慢慢放拖板車，等拖
    板車拉出來，等人下來一起扶著要卸載的貨品，最後才慢慢
    壓遙控放下尾門，不能太快等語（見刑事卷第148頁）。則
    甲○○對於大型貨物卸載時應與他人相互配合，確定拖板車完
    全拉出來，安全無虞後，方可按下油壓尾門洩壓以卸載貨物
    等基本安全動作，應有所悉。
　⑶依證人林洪安於另案偵查及審理中證稱：當時系爭貨車停好
    要卸貨，我在車上面，用手推拖板車將烤箱升起來，推到車
    後面尾門，尚未定位好，甲○○就叫我將拖板車洩壓，但我還
    沒定位好，就沒聽他的。等我定位好，我說我要放了，我就
    將拖板車洩壓拉出來，還沒完全拉出拖板車時，貨車車尾門
    就已經洩壓了，甲○○要按洩壓的時候都沒有喊等語（見臺灣
    彰化地方檢察署偵查卷宗【下稱偵卷】第172頁、刑事卷第1
    43至144頁）；證人阮光碟於審理時亦證稱：渠等3人一起卸
    載烤箱，林洪安在車上推拖板車，我、甲○○及買方在下面扶
    著，甲○○手持遙控，一直叫林洪安放下來，但我們不知道林
    洪安有沒有拉出拖板車了，甲○○就按下遙控，烤箱就慢慢傾
    斜倒下去。烤箱倒下去後，我看到拖板車一半在車上，一半
    在後尾門外等語（見刑事卷第147、152頁）。而甲○○於另案
    審理時自陳：林洪安有跟我說，拖板車還沒到定位，所以我
    們先等他定位。我聽到他拉出拖板車的聲音，覺得他已經拉
    出來了，就按下遙控器洩壓。洩壓前我沒有問林洪安將拖板
    車拉出去沒，但我有喊我要放了，林洪安並未回應等語（見
    刑事卷第138頁），足見甲○○並未確認林洪安已將拖板車全
    部拉出，使烤箱平穩放置在尾門上，亦未等待林洪安下車協
    助扶住烤箱，即按下搖控器以降下系爭貨車尾門，導致該未
    鎖上固定器之烤箱因底部仍一半放置在拖板車上，始因底部
    高低落差，導致重心不穩，而逐漸朝地面傾斜，終至壓住未
    及逃離之甲○○，可認甲○○對本件職災事故之發生亦有過失。
    是本院衡量事故雙方原因力之強弱與過失情節輕重，認甲○○
    及被告應各負50％之過失責任。基此，甲○○得請求被告損害
    賠償之金額，應為12,038,064元（計算式：24,076,128×50％
    ＝12,038,064）。又甲○○依侵權行為規定所得請求損害賠償
    金額，較職業災害補償數額為高，是本院即應依此請求權基
    礎，為有利甲○○之判決。
　⒋得扣除部分：
　⑴勞基法第60條規定，雇主依同法第59條規定給付之補償金額
    ，得抵充就同一事故所生損害之賠償金額。旨在避免勞工或
    其他有請求權人就同一職業災害所生之損害，對於雇主為重
    複請求，有失損益相抵之原則（最高法院103年度台上字第2
    076號判決意旨參照）。查被告與甲○○於臺中高分院成立調
    解，被告同意給付原告500萬元（其餘民事請求不拋棄）；
    又甲○○因本件職災事故，經勞保局發給失能給付554,400元
    、傷病給付274,260元、失能補償一次金319,200元，並自11
    0年4月起，按月發給失能年金給付8,449元（含加發眷屬給
    付3,250元）；另已領取團保醫療費理賠金11萬元、團保失
    能給付1,802,360元。除失能年金關於加發眷屬給付3,250元
    以外，其餘部分兩造同意扣抵本件請求（見兩造不爭執事項
    第㈣、項）。
　⑵原告主張眷屬補助3,250元部分非必然發放，故不得抵充等語
    。惟依勞工保險條例第54條之2第1項、第56條第2、3項規定
    ，請領失能年金給付者，同時有符合條件之配偶或子女時，
    每1人加發依第53條規定計算後金額25％之眷屬補助，最多加
    計50％。而「眷屬補助加給」需每5年再為審核是否符合請領
    資格，則甲○○將來是否必然可取得眷屬補助加給，具有不確
    定性，故認應以110年4月至115年3月，共計5年計算得領取
    數額，以抵充本件請求。甲○○自110年4月至111年8月（即本
    件言詞辯論終結前），已領取失能年金（含眷屬補助加給）
    共計143,633元（計算式：17×8,449＝143,633）；自111年8
    月至115年3月可領取眷屬補助加給數額，依霍夫曼式計算法
    扣除中間利息（首期給付不扣除中間利息）核計其金額為12
    8,797元【計算式：3,250×39.00000000=128,797.444945。
    其中39.00000000為月別單利(5/12)%第43月霍夫曼累計係數
    。採四捨五入，元以下進位】，應為得抵充之範圍。
　⑶甲○○自111年8月起將來得領取失能年金（不含眷屬補助加給
    ），尚有44.32年（按109年彰化縣簡易生命表計算），以勞
    保局給付每月失能年金5,199元（8,449－3,250＝5,199），依
    霍夫曼式計算法扣除中間利息（首期給付不扣除中間利息）
    ，總金額共1,459,349元【計算式：5,199×280.00000000+(5
    ,199×0.84)×(280.00000000-000.00000000)=1,459,348.000
    0000000。其中280.00000000為月別單利(5/12)%第531月霍
    夫曼累計係數，280.00000000為月別單利(5/12)%第532月霍
    夫曼累計係數，0.84為未滿一月部分折算月數之比例(44.32
    ×12=531.84[去整數得0.84])。採四捨五入】
　⑷據上，甲○○得請求之損害賠償金額12,038,064元，經扣除上
    述金額後，得請求被告給付2,246,065元（計算式：12,038,
    064－5,000,000－554,400－274,260－319,200－143,633－128,79
    7－1,459,349－110,000－1,802,360＝2,246,065】。
  ㈢丙○○、 丁○○、乙○○請求精神慰撫金部分：
  ⒈不法侵害他人之身體、健康而情節重大者，被害人雖非財產
    上之損害，亦得請求賠償相當之金額；該規定於不法侵害他
    人基於父、母、子、女或配偶關係之身分法益而情節重大者
    ，準用之，民法第195條第1、3項定有明文。又直接被害人
    於損害之發生或擴大與有過失時，依公平原則，間接被害人
    請求賠償時，亦應有民法第217條過失相抵規定之適用（最
    高法院103年度台上字第2491號判決參照）。
  ⒉查甲○○因本件職災事故受有系爭傷害，經治療後仍下半身癱
    瘓，且大小便失禁、無法自理日常生活，需終身半日看護等
    情，已如前述。丙○○、乙○○分別為甲○○之母親及長子，其等
    間乃至親關係，此種親密關係所生之身分法益被侵害時，在
    精神上自必感受莫大之痛苦（最高法院100年度台上字第221
    9號判決、105年度台上字第2109號判決意旨參照）。雖乙○○
    年僅3歲餘，然於其逐漸學習事理之際，在藉助外界形象或
    表象思考之過程中，因發覺父親與他人不同，將產生困惑或
    相對剝奪感，堪認其等對甲○○基於母子、父子關係所生親情
    、倫理、生活扶持之身分法益，確因 本件侵權行為受侵害
    ，且情節重大。又丁○○為甲○○之配偶，除須長期負擔沈重之
    照護責任，且其等間生活相互扶持 ，及不能維持生活時之
    受扶養權利亦遭嚴重剝奪，可認丁○○基於配偶關係相互扶持
    之身分法益，亦受到侵害，且情節重大，是丙○○、丁○○、乙○○依民法第195條第1、3項規定請求慰撫金，均屬有據。
  ⒊爰審酌丙○○目前無所得收入，名下有房屋2筆、土地4筆；丁○○為大學畢業，現無收入，名下無財產；乙○○年僅3歲，無謀
    生能力需人撫養，名下無財產等事實，為其等所自陳（見本
    院卷第258頁），且有該3人之稅務電子閘門財產所得調件明
    細表可參（見本院卷第167至173頁），及被告前述學歷、工
    作經濟及家庭狀況，併考量其等精神上痛苦程度等一切情狀
    ，認丙○○、丁○○、乙○○各得請求被告賠償精神慰撫金20萬元
    、20萬元、10萬元。然其等亦應承擔直接被害人甲○○50％之
    過失責任，而有前揭過失相抵規定之適用，從而，丙○○、丁○○、乙○○得請求被告賠償金額應為10萬元、10萬元（計算式
    ：200,000×50％＝100,000元）、5萬元（計算式：100,000×50
    ％＝50,000元）；逾此金額之請求，則不應准許。 
六、綜上所述，甲○○依民法第184條第1項前段、第2項、第193條
    、第195條等規定，請求被告給付2,246,065元及自起訴狀繕
    本送達翌日即109年8月25日（見附民卷第5頁被告當庭收到
    繕本之簽名）起至清償日止，按週年利率5％計算之利息；丙○○、丁○○、乙○○依民法第195條第1、3項規定，分別請求被
    告給付10萬元、10萬元、5萬元，及均自追加原告書狀繕本
    送達翌日即110年6月25日（見本院卷第175頁送達證書）起
    至清償日止，按週年利率5％計算之利息，
　　為有理由，應予准許；超過上開金額之請求，均無理由，不
    應准許。　　
七、法院就勞工之給付請求，為雇主敗訴之判決時，應依職權宣
    告假執行。前項情形，法院應同時宣告雇主得供擔保或將請
    求標的物提存而免為假執行，勞動事件法第44條第1項、第2
    項定有明文。甲○○勝訴部分，應依上開規定，依職權宣告假
    執行，並同時酌定相當之擔保金額，宣告被告得供擔保或於
    提存後，免為假執行。 
八、甲○○係提起附帶民事訴訟，經本院刑事庭裁定移送前來，依
    法免納裁判費，然甲○○於本院審理期間，有為訴訟費用支出
    （如鑑定費），故依民事訴訟法第79條規定為訴訟費用負擔
    之諭知如主文第4項所示。
九、本件事證已臻明確，兩造其餘攻擊防禦方法及所提證據，經
    審酌後與本件判決結果不生影響，爰不另一一論述，併予敘
    明。　　　　　　
中　　華　　民　　國　　111 　年　　9 　　月　　5 　　日
                  民事第三庭    法　官　鍾孟容
以上正本係照原本作成。
如對判決上訴，應於判決送達後20日內向本院提出上訴狀。如委
任律師提起上訴者，應一併繳納上訴審裁判費。
中　　華　　民　　國　　111 　年　　9 　　月 　14 　　日
                                書記官　張茂盛
附表一：（醫療費用）（證據出處見本院卷第31至51頁）
編號 日期（民國）    總 額  （新臺幣） 單人房病房費（新臺幣） 機構  1 108年7月5日   222,681元  30,000元 員基醫院  2 108年7月31日    88,443元  39,600元 員生醫院  3 108年8月29日     8,784元  中山醫大醫院  4 108年9月25日    41,660元  40,500元 員郭醫院  5 108年10月1日    15,600元  15,600元 員郭醫院  6 108年10月21日   484,341元  53,900元 義大醫院  7 108年11月18日     4,200元   4,200元 員郭醫院  8 108年12月2日    15,000元  15,000元 員郭醫院  9 108年12月30日       720元  員郭醫院  10 109年1月13日    15,025元  15,000元 員郭醫院              小 計    896,454元 213,800元   11 109年2月17日     1,360元  員郭醫院  12 109年3月2日    15,000元  15,000元 員郭醫院  13 109年3月24日       720元  員郭醫院  14 109年7月8日   315,000元  明佳公司  15 109年8月17日 1,260,000元  明佳公司              合  計  2,488,534元 228,800元  

附表二：（單位均為新臺幣）
編號 原告姓名 原告請求金額 被告應賠償金額 原告應負擔訴訟費用比例  1 甲○○  30,519,566元 2,246,065元  93％  2 丙○○ 1,000,000元   100,000元  90％   3 丁○○  1,000,000元  100,000元   90％  4 乙○○  1,000,000元   50,000元   95％